【裁判字號】    97,聲判,11
【裁判日期】    970829
【裁判案由】    聲請交付審判
【裁判全文】
臺灣彰化地方法院刑事裁定              97年度聲判字第11號
聲  請  人  甲○○
即  告訴人
代  理  人  李麗花律師
被      告  丙○○
            乙○○
上列聲請人因告訴被告等侵占案件，不服臺灣高等法院臺中分院
檢察署檢察長駁回再議之處分（97年度上聲議字第1285號），聲
請交付審判，本院裁定如下：
    主  文
聲請駁回。
    理  由
一、聲請交付審判意旨如附件聲請狀所載。
二、按告訴人不服上級法院檢察署檢察長或檢察總長認再議為無
    理由而駁回之處分者，得於接受處分書後10日內委任律師提
    出理由狀，向該管第一審法院聲請交付審判。法院認為交付
    審判之聲請不合法或無理由者，應駁回之，刑事訴訟法第
    258 條之1 、第258 條之3 第2 項前段分別定有明文。又按
    刑事訴訟法於民國91年2 月8 日經修正公布，新增前述第
    258 條之1 ，此乃對於「檢察官不起訴或緩起訴裁量權」制
    衡之一種外部監督機制，此時，法院僅在就檢察官所為不起
    訴或緩起訴之處分是否正確加以審查，以防止檢察機關濫權
    ，依此立法精神，法院就聲請交付審判案件之審查，所謂「
    得為必要之調查」，其調查證據之範圍，自應以偵查中曾顯
    現之證據為限，不可就告訴人新提出之證據再為調查，亦不
    可蒐集偵查卷以外之證據。又依新修正刑事訴訟法第260 條
    對於不起訴處分已確定或緩起訴處分期滿未經撤銷者得再行
    起訴之規定，其立法理由說明，本條所謂不起訴處分已確定
    者，係包括「聲請法院交付審判復經駁回者」之情形在內，
    則法院就聲請交付審判案件之審查，所謂「得為必要之調查
    」，其調查證據範圍，自更應以偵查中曾顯現之證據為限，
    不得就告訴人新提出之證據再為調查，亦不可蒐集偵查卷以
    外之證據，否則，將與刑事訴訟法第260 條之再行起訴規定
    ，混淆不清（臺灣高等法院91年4 月25日第1 次刑庭庭長法
    律問題研究會議結論意旨參照）。又法院於審查交付審判之
    聲請有無理由時，除認為告訴人所指摘不利被告之事證未經
    檢察機關詳為調查或斟酌，或不起訴處分書所載理由違背經
    驗法則、論理法則或其他證據法則者外，不宜率予交付審判
    （法院辦理刑事訴訟案件應行注意事項第118 項參照）。至
    上開所謂告訴人所指摘不利被告之事證未經檢察機關詳為調
    查，係指告訴人所提出請求調查之證據，檢察官未予調查，
    且若經調查，即足以動搖原偵查檢察官事實之認定及處分之
    決定，倘調查結果，尚不足以動搖原事實之認定及處分之決
    定者，仍不能率予交付審判。
三、查聲請人即告訴人甲○○以被告丙○○、乙○○因侵占案件
    提出本件告訴，臺灣彰化地方法院檢察署檢察官實施偵查後
    ，認被告犯罪嫌疑不足，於97年6 月17日以97年度偵字第56
    51號為不起訴處分，聲請人不服而聲請再議，經臺灣高等法
    院臺中分院檢察署檢察長認再議為無理由，而於97年7 月15
    日以97年度上聲議字第1285號處分書駁回再議，該處分書並
    於97年7 月24日送達予聲請人等情，業經本院調取上開偵查
    及上聲議卷宗全卷審閱無訛，並有臺灣彰化地方法院檢察署
    檢察官97年度偵字第5651號不起訴處分書、臺灣高等法院臺
    中分院檢察署97年度上聲議字第1285號處分書影本各1 份在
    卷可參。從而，聲請人收受前開處分書後，於97年7 月31日
    向本院聲請交付審判，未逾法定不變期間，程序上自屬合法
    ，合先敘明。
四、惟查，經依聲請人先後於臺灣板橋地方法院檢察署及臺灣彰
    化地方法院檢察署所指訴情節觀之，系爭機器既須找到客戶
    後，並針對客戶之需要，始會開始維修，倘聲請人所述於被
    告乙○○維修當時尚未覓得願意購買之客戶一節屬實，參以
    其亦自承隨時可進入被告2 人經營之俊富公司察看一情，則
    其豈有不反對乙○○維修系爭機器之理？是以被告2 人辯稱
    當時已獲得聲請人之同意，才欲將系爭機器賣予他人，堪信
    為真。再者，聲請人亦不否認確有積欠俊富公司貨款，足見
    聲請人確與被告2 人有貨款糾紛一情，堪可認定，則被告2
    人辯稱渠等欲以聲請人所欠之貨款41萬7855元，與渠等願向
    聲請人購買系爭機器之貨款33萬元相抵銷，即屬本於保全債
    權之意思為之，此核屬權利之行使，尚難認被告等具有為自
    己不法所有之意圖，尚難以侵占罪相繩。此外，依據本案偵
    查卷內顯現之證據觀之，亦無其他積極證據足以證明被告等
    有何侵占之犯嫌，揆諸前開說明，自難僅憑聲請人之指述，
    遽以推定被告有其所指訴之犯罪事實，應認被告罪嫌尚屬不
    足。而本件前開不起訴處分及駁回再議理由暨事證，既經本
    院調閱前開卷證核閱屬實，且聲請人如附件所示之聲請交付
    審判理由，實均已於原檢察官偵查卷宗內存在，並業經前開
    不起訴處分書及駁回再議處分書詳細論列說明為不起訴處分
    及駁回再議聲請之理由，從而本件聲請人仍執前詞反覆指陳
    ，實尚不足為被告不利之認定，且檢察官所為不起訴處分及
    駁回再議聲請之理由，亦無任何違背經驗法則、論理法則或
    其他證據法則之情事，因認本件並無聲請人所指摘不利被告
    之事證未經檢察機關詳為調查或斟酌，或不起訴處分書所載
    理由有何違背經驗法則、論理法則或其他證據法則等得據以
    交付審判之事由存在。是故聲請人聲請交付審判，為無理由
    ，應予駁回。
五、依刑事訴訟法第258 條之3 第2 項前段，裁定如主文。
中    華    民    國    97    年    8     月    29    日
                  刑事第七庭    審判長法官  簡璽容
                                法      官  郭麗萍
                                法      官  胡宜如
以上正本證明與原本無異。
如不服本裁定，應於送達後5日內，向本院提出抗告狀。
中    華    民    國    97    年    8     月    29    日
                                書記官  蕭秀吉


司法院資訊處製作；財團法人民間司法改革基金會備份。
